臺灣高等法院刑事裁定
110年度聲再字第483號
再審聲請人
即受判決人  樊蕙君


代  理  人  方志偉律師
上列再審聲請人即受判決人因竊盜案件，對於本院110年度上易
字第1400號，中華民國110年9月15日確定判決（原審案號：臺灣
臺北地方法院109年度易字第262號；起訴案號：臺灣臺北地方檢
察署108年度偵字第21515號），聲請再審，本院裁定如下：
    主  文
再審及停止刑罰執行之聲請均駁回。
    理  由
一、再審聲請意旨略以：因本院110年度上易字第1400號案件，
    本案有刑事訴訟法第420條第1項第6款之「因發現新事實或
    新證據，單獨或與先前之證據綜合判斷，足認受有罪判決之
    人應受無罪、免訴、免刑或輕於原判決所認罪名之判決者。
    」、同法第421條「不得上訴於第三審法院之案件，除前條
    規定外，其經第二審確定之有罪判決，如就足生影響於判決
    之重要證據漏未審酌者，亦得為受判決人之利益，聲請再審
    。」之情事，依刑事訴訟法第420條第1項第6款、第3項、同
    法421條之規定聲請再審：
　㈠本案發生時間係民國108年8月15日，告訴人蔡偉哲說商品標
    示是事發之後近1年系統做改版，但事發之前，103年起全聯
    之商品標籤即有貼店號，火龍果亦有圍貼綠色環條，即2014
    /7/11（如圖附件再審1）、2016/5/14（如圖附件再審2）、
    2018/4/25（如圖附件再審3）、事發六天後之2019/8/22（
    如圖附件再審4），聲請人重新在敦南店買一套以便比較、2
    019/12/23（如圖附件再審5）、2020/12/20（如圖附件再審
    6）、2020/12/08（如圖附件再審9）、2020/11/27（如圖附
    件再審10）、火龍果（如圖附件再審11），接續都有貼敦南
    店號029500或圍貼綠色環條，不可能只有108年8月15日沒有
    貼敦南店號，故此些新證據可確認是聲請人自家中帶出5項
    食品，絕不是敦南店當日出售的商品，依刑事訴訟法第420
    條第1項第6款、第3項新證據之規定聲請再審。
　㈡聲請人業已提出各項商品之購買證明及相關單據（如圖附件
    再審7至8)，且所提出之單據、購買證明等，均與案發時間
    相去不遠，確足以證明該商品並非自系爭全聯超市取得。聲
    請人同時任長昕公司董事、國泰，凰祿兩家保險公司有證業
    務、全球招商總召，到處陌生開發，開發到那裡就在附近全
    聯購物，聲請人於本案偵查中所述與後來覓得之收據及購買
    證明等有時間、地點之落差，並非不合常理，聲請人先後陳
    述是一致，也是合常理，不能作為對聲請人不利之認定，依
    刑事訴訟法第421條重要證據漏未審酌之規定，聲請再審。
　㈢證人張小姐說：這些食材都已經在包包裡了。這是先講結論
    ，包包裡本就有火龍果，三葉葡萄乾，和土司火腿，從冰箱
    拿出火山烏骨雞和猪胛心肉塊，整理好一一放入包包内，重
    要的是「5項食品是由家中帶出，放在包包內」，請准再傳
    證人張小姐。　　
　㈣事發當日聲請人趕時間走東道，未經西道水果區，且僅因5項
    食品恰好店內也有販售（每家全聯分店，都有賣出此5項食
    品，包裝設計完全一致，只能以店號來區別），即判決聲請
    人拿取此5項食品，而未查證監視器畫面是否確有拍攝聲請
    人從貨架上拿取此5物之畫面。
　㈤原確定判決稱聲請人於事發現場向告訴人蔡偉哲自陳「忘記
    結帳」云云，並非事實，且亦僅有蔡偉哲之證詞，而該證詞
    亦屬對告訴人有利之事項而無其他佐證可供確認，自不得作
    為對聲請人不利之認定。為此，聲請人亦於原審聲請調取當
    時於全聯辦公室之會談錄音或錄影畫面，然均未見原確定判
    決對此證據調查內容有任何准駁之說明，足證確有就足生影
    響於判決之重要證據漏未審酌事由，而應開啟再審程序，釐
    清聲請人自承之真偽，依刑事訴訟法第421條重要證據漏未
    審酌之規定，聲請再審，並請調全聯辦公室錄影帶證明聲請
    人沒有說「忘記結帳」之詞。　
　㈥綜合上述，請准予再審，停止刑罰之執行，並賜准向國庫繳
    納處分金云云。 
二、按刑事訴訟法第420條第1項第6款關於得為再審之原因規定
    ，雖修正為「因發現新事實或新證據，單獨或與先前之證據
    綜合判斷，足認受有罪判決之人應受無罪、免訴、免刑或輕
    於原判決所認罪名之判決者」，並增列第3項：「第一項第
    六款之新事實或新證據，指判決確定前已存在或成立而未及
    調查斟酌，及判決確定後始存在或成立之事實、證據」，但
    仍須以該所稱的新事實或新證據，確實足以動搖原確定判決
    所認定的犯罪事實，亦即學理上所謂的確實性(或明確性、
    顯著性)要件，必須具備，方能准許再審。而聲請再審案件
    之事證，是否符合此項要件，其判斷，當受客觀存在的經驗
    法則、論理法則所支配，並非聲請人任憑主觀、片面自作主
    張，就已完足。故倘聲請人所主張之新事實或新證據，若自
    形式上觀察，根本與原判決所確認之犯罪事實無何關聯，或
    單獨或與先前之證據綜合判斷，無法產生合理懷疑，不足以
    動搖原確定判決所認定之事實者，或對判決確定前已存在且
    已審酌之證據、事實，自為不同之評價，當然無庸贅行其他
    無益之調查，即不能據為聲請再審之原因，自無准予再審之
    餘地（最高法院105年度台抗字第55號、第152號、第356號
    、第404號裁定意旨參照）。
三、經查：
　㈠本院110年度上易字第1400號判決（下稱原確定判決）依調查
    證據之結果，認定再審聲請人即受判決人（下稱「聲請人」
    ）樊蕙君意圖為自己不法之所有，基於竊盜之犯意，於民國
    108年8月15日下午7時8分許，在臺北市○○區○○○路0段000號B
    1之全聯福利中心大安敦南門市（下稱全聯超市），徒手接
    續竊取新東陽吐司火腿1包、加州三葉葡萄乾1盒、豬胛心肉
    塊1盒、火山烏骨雞切塊1盒、火龍果2顆，放入隨身攜帶之
    背包內而得手，並認聲請人係犯刑法第320條第1項之竊盜罪
    ，而判處罪刑確定，有原確定判決在卷可稽。
  ㈡聲請人以前揭聲請意旨聲請再審，惟：
　⒈原確定判決已敘明聲請人於原審審理庭呈豬胛心肉塊照片，
    且辯稱：「提出豬胛心肉塊照片（標示2020年12月20日），
    證明這東西才是全聯超市裡面商品，上面有29500的店號，
    但是扣案的商品沒有店號。」等語。然本案案發時間係108
    年8月15日，距聲請人庭呈上開照片標示時間已逾1年，案發
    時全聯超市之商品標示方式不一定與2020年12月20日相同，
    而被害人蔡偉哲於原審審理時陳稱現在看到有店號是因為事
    發之後系統做改版，事發之後才有店號等語。故聲請人雖庭
    呈上開超商販賣商品上有店號之情形，與案發時不同，然因
    該店系統改版，實難以聲請人於原審庭呈之照片為有利於聲
    請人之認定（詳見原確定判決理由欄貳、一、㈡、⒊）。本院
    復考量聲請意旨㈠所提稱如圖附件再審1至6、9至11之新證據
    （見本院卷第127至137、179、181、183頁），雖於本案案
    發時間（即108年8月15日）以前，分別為2014/7/11美國無
    骨牛小排（如圖附件再審1，見本院卷第127頁）、2016/5/1
    4澳洲穀飼牛梅花牛排（如圖附件再審2，見本院卷第129頁
    ）、2018/4/25豬瘦絞肉（如圖附件再審3，見本院卷第131
    頁），然與原確定判決認定聲請人竊取之新東陽吐司火腿、
    加州三葉葡萄乾、豬胛心肉塊、火山烏骨雞切塊、火龍果商
    品並不相符，自難為聲請意旨所稱2014年（民國103年）起
    全聯商品標籤即全面商品都有貼店號之佐證。又於本案案發
    時間（即108年8月15日）以後標示029500之豬胛心肉塊，則
    分別為2019/8/22（如圖附件再審4，見本院卷第133頁）、2
    019/12/23（如圖附件再審5，見本院卷第137頁）、2020/12
    /20（如圖附件再審6，見本院卷第137頁）、2020/12/08（
    如圖附件再審9，見本院卷第179頁）、2020/11/27（如圖附
    件再審10，見本院卷第181頁），質之前揭被害人蔡偉哲於
    原審審理時所陳內容，因該店系統改版，仍難以之為有利於
    聲請人之認定。至火龍果（如圖附件再審11，見本院卷第18
    3頁），僅係顯示圍貼綠色環條之火龍果，且聲請人辯稱原
    確定判決認定偷竊之火龍果係於未加以圍貼綠色環條之三順
    益水果行購買（見本院卷第183頁），業經原確定判決指駁
    （見後述⒊）。是此節聲請意旨暨所提前揭新證據，並不足
    以動搖原確定判決認定聲請人竊取如原確定判決附表編號1
    至5所示物品之事實。
　⒉原確定判決已敘明聲請人固提出電子發票證明聯及免用統一
    發票收據，欲證明其主張扣案物品係其於案發前購買乙節。
    然聲請人於第一審審理時先供稱如原確定判決附表所示之物
    品係在新北市板橋區購買，發票均捐贈財團法人創世社會福
    利基金會（下稱創世基金會）云云。復改稱：如原確定判決
    附表編號1所示之吐司火腿，係於108年8月13日在新東陽崇
    光復興專櫃購買；如同附表編號2所示之葡萄乾，係於同年
    月10日在義美股份有限公司購買；如同附表編號5所示之火
    龍果，自同年月10日至15日間陸續在三順益水果行購買，均
    留存單據；如同附表編號3及4所示之肉品，則於同年月14日
    及15日在全聯超市購買，發票均捐贈創世基金會云云。顯見
    聲請人前後說詞反覆，已有可疑。況且上揭發票單據固可證
    明聲請人於案發前數日曾購買新東陽吐司火腿、加州三葉葡
    萄乾及火龍果等商品，但除證人張樊珍前後不一致而有瑕疵
    之證述外，並無其他事證足以證明如原確定判決附表所示之
    物品確為聲請人自家中攜出，自不能據此為有利於聲請人之
    認定（詳見原確定判決理由欄貳、一、㈡、⒉）；本院復考量
    聲請意旨㈢所提如圖附件再審7之單據（見本院卷第139頁）
    ，以及如圖附件再審8之捐發票證明（見本院卷第141頁），
    均經聲請人於第一審提出（見易字卷第75至77、81頁），並
    由原確定判決審酌後指駁聲請人辯解如上述。至如圖附件再
    審7單據中108年8月10日義美股份有限公司出售三葉葡萄乾1
    盒之估價單（下稱估價單），該估價單僅能證明聲請人於該
    日曾購買三葉葡萄乾外，並無其他事證足以證明如原確定判
    決附表編號2所示之葡萄乾確為聲請人自家中攜出。況本院
    當庭勘驗聲請人攜帶至法庭之同品牌三葉葡萄乾1盒，該產
    品倘若已開啟並食用，外包紙盒蓋上會有黏膠被開啟及裝有
    葡萄乾之內包裝必有開口之情，此有本院當庭勘驗後照片可
    佐（見本院卷第159頁），而聲請人隨身背包所查獲之葡萄
    乾，並無遭人開拆及食用過之情（詳見原確定判決理由欄貳
    、一、㈡、⒈），遑論倘若聲請人隨身背包所取出之葡萄乾1
    盒真係已經食用過並從家中帶出，聲請人在全聯超市被查獲
    之際，店長從其隨身背包起出葡萄乾1盒，理應可以清楚分
    辨該商品包裝是否業已開拆及食用而避免誣指聲請人之情事
    。是仍不能以聲請人提出估價單即為有利於聲請人之認定。
    此外，案發當日聲請人包包內之物，非僅前揭三葉葡萄乾，
    尚有烏骨雞切塊等物，有查扣物品照片在卷可稽（見偵字第
    21515號卷第29至31頁），而聲請人於本院訊問程序中供述
    ：108年度偵字第21515號卷第29頁照片中的這些東西是當初
    在我包包內拿出來被扣案拍照的，又這些扣案物就在包包裡
    面，我沒有另外包，因為沒有放很久，也趕時間，馬上要去
    參加活動等語（見本院卷第152至153頁），則按一般經驗法
    則，倘若有從家中帶生鮮產品，為避免該生鮮產品有水分滲
    漏或沾污，理應會另以塑膠袋包裝才放置隨身包內，而觀之
    烏骨雞切塊的包裝有部分保鮮膜遭撕開一節（見偵字第2151
    5號卷第29頁），而聲請人卻直接放入隨身背包內，此顯與
    常情有違。況店長蔡偉哲於原審中證稱：豬胛心肉塊、火山
    烏骨雞這需要冷藏的商品，沒有冷藏就會失溫，但當場請被
    告拿出商品時，這兩樣商品的溫度是低溫，就像剛剛從冰箱
    拿出來的溫度等語歷歷（見原審卷第179頁），而原審亦說
    明烏骨雞外盒之保鮮膜亦無開封後再還原之痕跡與證人張樊
    珍證述有出入之情（見見原確定判決理由欄貳、一、㈡、⒈）
    ，是此節聲請意旨所提證據業經原確定判決審酌，已如上述
    ，至估價單尚非足生影響於判決之重要證據，此節聲請意旨
    主張此等證據漏未審酌，亦非可採。
　⒊原確定判決已敘明比對證人即聲請人之女張樊珍同次證述證
    言，前後不一，故證人張樊珍所證親見聲請人將烏骨雞、豬
    胛心肉塊、火龍果及葡萄乾等物品放入隨身背包攜帶出門乙
    節，實有可疑。衡諸證人張樊珍係聲請人之女，其所證應係
    迴護聲請人之詞，不足採信（詳見原確定判決理由欄貳、一
    、㈡、⒈）。是聲請意旨㈣就原確定判決已審酌之證人張樊珍
    證詞，自為不同評價，揆諸前揭說明，自不能據為聲請再審
    之原因，無准予再審之餘地，此節聲請意旨聲請再傳喚證人
    張樊珍，亦因而核無必要。
　⒋原確定判決依憑第一審當庭勘驗全聯超市108年8月15日監視
    器錄影之結果、勘驗筆錄及畫面截圖等證據資料，認定聲請
    人於前揭時、地竊取如原確定判決附表編號1至5所示物品，
    已如前述（詳見原確定判決理由欄貳、一、㈠）。是聲請意
    旨㈤主張原確定判決未查證監視器是否確有拍攝聲請人從貨
    架上拿取此5物之畫面，仍非可採。
　⒌原確定判決依憑第一審當庭勘驗全聯超市108年8月15日監視
    器錄影之結果（見原確定判決附件）、勘驗筆錄及畫面截圖
    、證人蔡偉哲偵查中及第一審審理時具結證詞等證據資料，
    認定聲請人於前揭時、地竊取如原確定判決附表編號1至5所
    示物品，並無僅憑蔡偉哲證詞之情（詳見原確定判決理由欄
    貳、一、㈠），亦詳加指駁聲請人所為辯解。是聲請意旨㈡所
    舉當時全聯辦公室會談錄音或錄影畫面，尚非足生影響於判
    決之重要證據，此節聲請意旨主張僅有蔡偉哲之證詞，原確
    定判決漏未審酌前揭會談畫面，並非可採，同時請求調閱全
    聯辦公室錄影帶以明聲請人自承忘記結帳之真偽，亦無必要
    。
四、綜上所述，聲請意旨㈠暨所提新證據（即如圖附件再審1至6
    、9至11），不符合刑事訴訟法第420條第1項第6款、第3項
    「發現新事實或新證據」之要件；聲請意旨㈡暨所指全聯辦
    公室會談錄音或錄影畫面以及聲請意旨㈢暨所提證據（即如
    圖附件再審7至8），不符合刑事訴訟法第421條「就足生影
    響於判決重要證據漏未審酌」之要件；聲請意旨㈣不能據為
    聲請再審之原因，無准予再審之餘地；聲請意旨㈤指摘原確
    定判決未查證監視器畫面，仍非可採。是本件再審聲請，並
    無理由，應予駁回，聲請意旨請准停止刑罰之執行，亦因而
    併予駁回。至聲請意旨請准向國庫繳納處分金，與本件再審
    聲請無理由時應為之處置無涉，併此敘明。
據上論斷，依刑事訴訟法第434條第1項，裁定如主文。
中　　華　　民　　國　　111 　年　　1 　　月　　25　　日
　　　　　　      刑事第七庭  審判長法　官  孫惠琳
　　　　　　　　　　　　　　　　　  法　官  王惟琪
　　　　　　　　　　　　　　　　　  法　官  連雅婷
以上正本證明與原本無異。
不得抗告。
                                    書記官  潘文賢
中　　華　　民　　國　　111 　年　　1 　　月　　26　　日